臺灣臺南地方法院民事判決　　　　　　　　94年度親字第50號
原　　　告　乙○○
法定代理人　甲○○
被　　　告　丙○○
上列當事人間請求確認父子關係不存在事件，經本院於民國94年
11月22日言詞辯論終結，判決如下：
    主      文
確認原告乙○○與被告丙○○間之親子關係不存在。
訴訟費用由被告負擔。
    事實及理由
一、原告主張：緣原告之法定代理人甲○○與被告於民國72年3
    月8日結婚，後因雙方理念不合而於92年2月27日協議離婚，
    惟自87年4月起，甲○○即未與被告同居並發生任何之性行
    為，嗣甲○○自他人受胎而於92年1月22日在國立台北護理
    學校附設醫院產下原告，雖被告非原告事實上之生父，惟因
    原告之法定代理人甲○○產下原告之時，其與被告仍處於婚
    姻關係存續中，依法推定原告為被告之婚生子女，而被告前
    曾向台灣台北地方法院提出否認子女訴訟，惟因逾越除斥期
    間而獲敗訴判決，是原告爰訴請確認原告與被告間之親子關
    係不存在，並聲明如主文所示。
二、被告未於言詞辯論期日到場，亦未提出書狀作何聲明或陳述
    。
三、得心證之理由：
（一）按親子關係之存否，非但於當事人間之精神上有絕對之利
      益存在，並因而衍生之繼承及扶養等法律效果，是親子關
      係之存否，對父母子女而言自有即受確認判決之法律上利
      益，是就親子身份關係，得提起確認親子關係存在或不存
      在之訴（最高法院23年上字第3973號判例及62年度第3次
      民庭庭推總會決議可參）。準此，原告提起本件確認之訴
      ，自具有確認利益，尚屬適法，合先敘明。
（二）次按民事訴訟法第247條確認之訴，除確認法律關係成立
      或不成立之外，並須有即受確認判決之法律上利益者始得
      提起。所謂「法律關係」，就是權利義務關係。又父母子
      女關係存在，產生繼承、監護、扶養、保護、教養等一切
      親權權利義務，身份雖係法律發生之原因，惟身份關係所
      產生之法律關係亦同時存在，再所謂「確認判決之法律上
      利益」，係指因法律關係存否不明確，致一方在私法上之
      地位有受侵害之危險，而此項危險得以對於另一方之確認
      判決除去之而言。查原告起訴主張：伊與被告間之親子關
      係不存在，乃影響原告與被告間之繼承、監護、扶養、保
      護、教養等一切權利義務，此項確認之利益，縱兩造就身
      分關係之存否無爭執，但如有更正戶籍上之記載，使身分
      關係明確之必要時，亦應認有受確認判決之法律上利益，
      因此就親子關係，應得提起確認之訴。次查原告主張之事
      實，業據其提出戶籍謄本2件、出生證明影本、台灣台北
      地方法院93年度親字第120號民事判決影本、國立台灣大
      學醫學院附設醫院診斷證明書、台大醫院基因醫學部血緣
      鑑定報告書影本各1件為證，復經本院依職權核閱台灣台
      北地方法院93年度親字第120號民事卷宗無誤，又依上開
      血緣鑑定報告書記載，其結論亦認為可以排除兩造之血緣
      關係，有該血緣鑑定報告書在卷可憑，則原告與被告間並
      無親子血緣關係存在，應堪認定。
（三）綜上所述，原告與被告間並無具有親子血緣關係存在，已
      如前述，惟因被告出生時其母甲○○與原告間婚姻關係尚
      存續中，而推定被告係原告所生之婚生子，致戶籍登記被
      告之父為原告，而兩造間並有更正戶籍上親子關係記載之
      必要，且此種身分關係不明確之不安狀態，得以提起本件
      確認之訴除去，從而，從而，原告據以訴請確認原告與被
      告間之父子關係不存在，為有理由，應予准許。
四、結論：
    本件原告之訴為有理由，依民事訴訟法第385條第1項前段、
    第78條，判決如主文。
中　　華　　民　　國　　94　　年　　12　　月　　6 　　日
                  家事法庭法　官　黃瑪玲
以上為正本係照原本作成。
如對本判決上訴，須於收受判決正本送達後20日內向本院提出上
訴狀（附具繕本）。
中　　華　　民　　國　　94　　年　　12　　月　　6 　　日
                          書記官　黃坤義
